臺灣高雄地方法院刑事判決
110年度審易字第1369號
公  訴  人  臺灣高雄地方檢察署檢察官
被      告  彭子航





上列被告因竊盜案件，經檢察官提起公訴（110年度偵字第24568
號），本院判決如下：
    主  文
彭子航無罪。
    理  由
一、公訴意旨略以：被告彭子航意圖為自己不法之所有，基於竊
    盜之犯意，於民國110年8月11日16時30分許，侵入證人即被
    害人蕭俊男位於高雄市○○區○○街00號之住處兼工廠，徒手竊
    取證人蕭俊男所有價值約新臺幣30元之鐵桌子1張。得手後
    ，於同日16時35分許，騎乘腳踏車載運上開鐵桌，前往高雄
    市○○區○○○路00號資源回收廠欲變賣，經證人蕭俊男當場發
    現並報警處理，被告則於員警到達前趁隙離去，上開鐵桌因
    遺留現場而為警查扣（下稱經扣案之鐵桌為本案鐵桌）。因
    認被告涉犯刑法第321條第1項第1款之侵入住宅竊盜罪嫌等
    語。
二、按犯罪事實應依證據認定之，無證據不得認定犯罪事實；不
    能證明被告犯罪者，應諭知無罪之判決，刑事訴訟法第154
    條第2項、第301條第1項分別定有明文。又認定犯罪事實所
    憑之證據，雖不以直接證據為限，間接證據亦包括在內，然
    而無論直接或間接證據，其為訴訟上之證明，須於通常一般
    之人均不致有所懷疑，而得確信其為真實之程度者，始得據
    為有罪之認定，倘其證明尚未達到此一程度，而有合理之懷
    疑存在時，事實審法院在心證上無從為有罪之確信，自應為
    無罪之判決。另按告訴人與一般證人不同，其通常與被告處
    於利益絕對相反之立場，陳述目的在於使被告受刑事訴追處
    罰，內容未必完全真實，證明力較一般證人之陳述薄弱。故
    告訴人立於證人地位所為之指證及陳述，縱其指證及陳述無
    瑕疵可指，仍不得作為有罪判決之唯一證據，應調查其他證
    據以察其是否與事實相符，亦即仍須有補強證據以擔保其指
    證、陳述之真實性，始得採為斷罪之依據（最高法院94年度
    台上字第478號判決要旨可資參照）
三、公訴意旨認被告涉犯前述罪嫌，乃以被告於警詢中供述、證
    人蕭俊男於警詢之證詞、贓物認領保管單、扣押物品目錄表
    、現場及查獲照片、本案鐵桌等證據為其論據。訊據被告堅
    詞否認有何加重竊盜犯行，辯稱：我在案發半年前就拿到本
    案鐵桌了，當時我去路竹跟台南之間的一個工地做臨時工，
    本案鐵桌被丟在現場，當地管理員說那是沒人要的，我就拿
    走了，不是去被害人家裡偷拿的等語。經查：
  ㈠被告於110年8月11日16時35分許，騎乘腳踏車載運本案鐵桌
    至高雄市○○區○○○路00號資源回收廠，欲變賣本案鐵桌時，
    經證人蕭俊男前往上址回收廠表示本案鐵桌為其所有並報警
    處理，嗣警方到場將本案鐵桌查扣作為證物後將之交給證人
    蕭俊男具領等事實，業經證人蕭俊男於警詢時證述在卷（見
    警卷第11至13頁），並有本案鐵桌及被告騎乘腳踏車載運本
    案鐵桌之照片共4張、高雄市政府警察局三民第一分局三民
    派出所扣押筆錄及扣押物品目錄表1份、贓物認領保管單1紙
    附卷可參（見警卷第15、21至23、25至29、33頁），且為被
    告所不否認，是此部分事實先堪認定。
  ㈡惟關於本案鐵桌是否係被告自證人蕭俊男住處竊得一節，證
    人蕭俊男雖於警詢時證述：嫌疑人係從其住家後門用石棉瓦
    做的牆壁破洞進入其住家竊走鐵桌子等詞，然其於同次警詢
    時亦證稱：係一個回收阿姨告訴其有名男子從其住家內偷走
    鐵桌子等語（見警卷第12頁），可知證人蕭俊男僅係透過他
    人之轉述，而未親眼見聞是否有人進入其住家竊走其所稱之
    鐵桌，則其所述是否與事實相符，已有研求之餘地，尚須審
    視卷內其餘事證以為綜合判斷。
　㈢檢察官雖提出證人蕭俊男住家外觀照片為證（見警卷第17至1
    9頁），然此至多僅能證明證人蕭俊男住家後門之牆壁有破
    洞一節，無從用以認定被告有自該破洞侵入證人蕭俊男住家
    竊走本案鐵桌之事實，是上開照片無法作為證人蕭俊男前開
    指述嫌疑人由其住家後門牆壁破洞進入而竊走本案鐵桌之佐
    證。再者，觀諸本案鐵桌外觀（見警卷第15頁所附照片），
    可知本案鐵桌屬一般方型之老舊鐵桌，無法依其外觀判斷究
    為證人蕭俊男所有，抑或係被告所辯此前所撿拾經他人丟棄
    之物品；又本案鐵桌經本案據報到場處理之員警勘查後，亦
    認本案鐵桌無明顯特徵，僅證人蕭俊男表示為其所有一節，
    有高雄市政府警察局三民第一分局111年7月27日函文所附職
    務報告在卷為憑（見本院卷第177頁），是本案鐵桌本身無
    從作為證人蕭俊男指證該鐵桌係由其住處竊得之補強證據，
    更無從作為被告涉犯本案竊盜犯行之佐證。從而，卷內除兼
    具告訴人身分之證人蕭俊男於警詢之單一證述外，別無其他
    積極證據可資補強，依上開說明，姑且不論證人蕭俊男未親
    眼見聞、係聽聞他人轉述而來之證詞內容是否無瑕疵可指，
    仍不得單以其證詞作為被告有罪判決之唯一證據。遑論被告
    本無自證己罪之義務，無論其供述是否明確可信，均不能因
    而減輕或免除檢察官依法就被告犯罪事實應負之舉證責任，
    於檢察官未能舉證證明被告犯罪之下，自難僅因被告供述其
    取得本案鐵桌之陳述未臻明確或未能提出反證證明其為本案
    鐵桌所有人，即遽為不利於被告之認定。
四、綜上所述，檢察官本案所舉證據，僅能證明被告有將本案鐵
    桌載運至回收廠欲變賣之事實，然尚不足使本院達於通常一
    般之人均不致有所懷疑，而得確信被告有為公訴意旨所稱侵
    入住宅竊盜犯行為真實之程度，致使無從形成被告有罪之確
    信，無法證明被告犯罪，依首揭法條規定及說明，自應為其
    無罪之諭知。
五、末按法院認為應科拘役、罰金或應諭知免刑或無罪之案件，
    被告經合法傳喚無正當理由不到庭者，得不待其陳述逕行判
    決，刑事訴訟法第306條定有明文。查本件被告經本院合法
    傳喚無正當理由不到庭，而本院既為無罪判決，依前開規定
    ，即不待其陳述，逕為一造缺席判決。
據上論斷，應依刑事訴訟法第301條第1項前段，判決如主文。
本案經檢察官詹美鈴提起公訴，檢察官范文欽到庭執行職務。
中　　華　　民　　國　　111 　年　　10　　月　　19　　日
                  刑事第五庭    法　官  林明慧
以上正本證明與原本無異。
如不服本判決應於收受送達後20日內向本院提出上訴書狀，並應
敘述具體理由；如未敘述上訴理由者，應於上訴期間屆滿後20日
內向本院補提理由書（均須按他造當事人之人數附繕本）「切勿
逕送上級法院」。
中　　華　　民　　國　　111 　年　　10　　月　　19　　日
　　　　　　　　　　　　　　　　書記官  鄭永媚